【裁判字號】    97,法,1
【裁判日期】    970528
【裁判案由】    聲請變更董事會組織
【裁判全文】
臺灣苗栗地方法院民事裁定                 97年度法字第1號
聲  請  人  甲○○
相  對  人  財團法人私立親民技術學院
法定代理人  李金桐
上列聲請人聲請變更相對人董事會組織事件，本院裁定如下：
    主  文
聲請駁回。
聲請費用由聲請人負擔。
    理  由
一、本件聲請意旨略以：聲請人為相對人之創辦人，相對人董事
    會之第1 屆董事係由聲請人遴選並報請教育部核備後聘任，
    然教育部依私立學校法第32條第1 項規定，於民國90年7 月
    27日以台（90）技（二）字第90107538號函解除相對人第4
    屆董事會全體董事職務，並指派董事另組新董事會迄今，卻
    未保留部分董事席位予創辦人及原董事會之董事，自教育部
    指派董事接管後，相對人招生人數急劇下降，恐有倒閉之虞
    ，新董事成員於任內未見捐輸財力挹注相對人之財政，致原
    有校地及財務問題仍然存在，且教育部接管原董事會多年，
    於情於理均應結束接管，為此依民法第63條規定，聲請變更
    相對人董事會組織，回復聲請人董事職務，並由聲請人依據
    章程所定董事名額，遴選符合董事資格之適任人士，報請教
    育部核定後重組董事會等語。
二、按為維持財團之目的或保存其財產，法院得因捐助人、董事
    、主管機關、檢察官或利害關係人之聲請，變更其組織；民
    法第63條固有明文，然依該條規定聲請變更財團組織者，係
    以維持財團之目的或保存其財產之必要為限；至因情事變更
    ，致財團之目的不能達到時，依同法第65條規定，則應由主
    管機關斟酌捐助人之意思，變更其目的及其必要之組織，或
    解散之；最高法院85年度台抗字第320 號裁判意旨可資參照
    。經查：聲請人依前揭民法第63條之規定，聲請變更相對人
    董事會之組織，係主張教育部指派接管相對人董事會之成員
    未能解決相對人之校地、財政及招生等各項問題，並要求結
    束接管，重組董事會，並未具體陳明該項聲請係以維持相對
    人財團之目的或保存其財產之必要為前提要件，更未就上開
    前提要件提出何種證據方法，以證明其聲請係為維持相對人
    財團之目的或保存其財產之必要；再者，上揭法條所定「變
    更其組織」，係指就該財團捐助章程所定之組織於制度上加
    以變更，並非就特定之董事會成員予以撤換，聲請人聲請任
    命其為董事，並由其依章程所定董事名額，另行遴選其他符
    合董事資格之適任人士，報請教育部核定後重組董事會云云
    ，亦非前開法條所規定之範疇；是聲請人之聲請，核與上開
    法條所定要件不符，難以准許，應予駁回。
三、依民事訴訟法第95條、第78條，裁定如主文。
中    華    民    國    97    年    5     月    28    日
                  民事庭法  官  邱光吾
以上正本係照原本作成
如不服本裁定應於送達後10日內向本院提出抗告狀，並繳納抗告
費新臺幣1,000元。
                        書記官  葉燕蓉
中    華    民    國    97    年    5     月    28    日


司法院資訊處製作；財團法人民間司法改革基金會備份。
